【裁判字號】    90,易,213
【裁判日期】    900209
【裁判案由】    竊盜
【裁判全文】
臺灣臺中地方法院刑事判決                            九十年度易字第二一三號
    公  訴  人  臺灣臺中地方法院檢察署檢察官
    被      告  丁○○
右列被告因竊盜案件，經檢察官提起公訴（八十九年度偵字第一九九五０號），本院
判決如左：
    主  文
丁○○無罪。
    理  由
一、公訴意旨略以：被告丁○○於民國八十九年十一月二十二日十九時三十分許，在
    臺中市○○街澄清醫院前，與甲○○（檢察官另為不起訴處分，並移送軍事審判
    機關審理）見丙○○所有車牌號碼ＫＴＵ－六七七號機車停在該處，且鑰匙未取
    下，竟共同意圖為自己不法之所有，著手竊取該機車，得手後騎至中山公園，將
    車牌拆下並置放在行李箱內。嗣於同日二十時許，為警在中山公園內查獲。因認
    被告涉犯刑法第三百二十條第一項之竊盜罪嫌。
二、按犯罪事實應依證據認定之，無證據不得推定其犯罪事實；不能證明被告犯罪者
    ，應諭知無罪之判決，刑事訴訟法第一百五十四條、第三百零一條第一項分別定
    有明文。又認定不利於被告之事實，須依積極證據，苟積極證據不足為不利於被
    告事實之認定時，即應為有利於被告之認定，更不必有何有利之證據；認定犯罪
    事實所憑之證據，雖不以直接證據為限，間接證據亦包括在內，然而無論直接或
    間接證據，其為訴訟上之證明，須於通常一般之人均不致有所懷疑，而得確信為
    真實之程度者，始得據為有罪之認定；再事實之認定，應憑證據，如未能發現相
    當證據，或證據不足以證明，自不能以推測或擬制之方法，以為裁判之基礎，最
    高法院分別著有三十年上字第八一六號、七十六年台上字第四九八六號、四十年
    台上字第八六號判例可資參照。
三、公訴人認被告丁○○涉犯右揭竊盜罪嫌，無非以被告竊盜機車之事實業經被害人
    丙○○指述綦詳，核與甲○○供述之情節相符，及有贓物領據一紙在卷可稽等為
    其論據。訊據被告堅決否認有何竊盜犯行，辯稱：ＫＴＵ－六七七號機車是甲○○偷的，伊當時只是在中山公園之涼亭休息而已等語。經查：
（一）被害人丙○○於八十九年十一月二十二日警察詢問時，固陳述其所有ＫＴＵ－
      六七七號機車是當日十九時許在臺中市○區○○街澄清醫院前被竊，然並未說
      明其曾親眼目睹何人竊盜該機車。警員於查獲丁○○及甲○○持有該機車後通
      知丙○○到場指認及領回失竊機車，該指認及領回失竊物行為，僅能證明丁○○及甲○○持有之該機車即是丙○○先前遭竊之機車而已，尚不能據以認定丁○○及甲○○即是著手實施竊盜之人。
（二）本院傳訊警員乙○○了解如何查獲被告丁○○，據其證稱：「八十九年十一月
      二十二日晚上八點多，我們到中山公園內發現假山涼亭有三個人，上去盤查，
      其中一人沒有嫌疑，另兩個人就是甲○○與被告，我們盤查時看到甲○○神色
      緊張，丁○○坐在旁邊，我問甲○○為何緊張，他說他是海巡署現役軍人，我
      們要他拿出假單，他拿不出來，我們懷疑他是逃兵，後來就叫他把身上東西拿
      出來，發現有一把機車鑰匙，我問他如何到中山公園，他回答騎乘該鑰匙之機
      車過來，後來他帶我們到第一廣場找車子但沒有找到，又他表示其實車子放在
      中山公園，是被告脅迫他不可以講，我們就回到中山公園找到該部機車，甲○○就用鑰匙發動車子，當時該車沒有掛車牌，車牌放在行李箱，甲○○表示他
      與被告打算把該車賣掉，被告一直在中山公園涼亭，由另一位警員在場戒護」
      、「（問：螺絲起子如何扣到？）在甲○○身上扣到，當時他說鑰匙與起子均
      是丁○○交給他的」等語（見本院九十年二月一日審判筆錄）。由警員乙○○
      之證述，可知被告丁○○所以經警認為涉犯本案，乃緣於警員乙○○等人發現
      甲○○神色緊張而予盤查，且在甲○○身上查扣該機車之鑰匙及拆卸車牌所用
      之螺絲起子，並循線起出該失竊機車後，因甲○○供稱該機車是被告所竊，其
      與被告準備將車賣掉云云而來。易言之，被告與甲○○為警查獲當時，除甲○○對警員表示該機車是被告偷竊外，並無其他事證足供證明被告竊盜該機車。
      而按共同被告不利於己之陳述，固得採為其他共同被告犯罪之證據，惟此項不
      利之陳述，須無瑕疵可指，而就其他方面調查，又與事實相符，始得採為其他
      共同被告犯罪事實之認定，最高法院著有四十六年臺上字第四一九號判例可資
      參照。甲○○為警查獲時，該失竊機車之鑰匙及拆卸車牌所用之螺絲起子，既
      均在其身上查扣，其為推卸刑責，衡情即有可能誣指被告是行竊機車之人。故
      甲○○所為供述，難免避重就輕而失之偏頗，尚難盡信；又甲○○於警員詢問
      時供稱：「（問：你為何指述該機車是丁○○所竊取﹖）因我們今日十九時十
      分許，在台中市澄清醫院門口時，他叫我一個人先步行到中山公園門口等他，
      於十九時二十分許，他即騎用該贓車到中山公園門口叫我，並叫我將機車騎去
      藏放，所以我知道該機車是他行竊取得的」（見偵查卷第九頁正面）；而於檢
      察官偵訊時卻供稱：「（問：你竊盜之過程如何﹖）我與丁○○在澄清醫院（
      靠近中山公園）前，丁○○告訴我有一部機車鑰匙沒有取下，丁○○叫我騎走
      ，但是我看到有交通警察在那邊，我等交通警察走了才騎走，丁○○步行至中
      山公園，兩人會合後，丁○○便將該機車之車牌拆下來」（見偵查卷第三十三
      頁正面）。甲○○對何人在澄清醫院竊盜該機車後騎至中山公園藏放一事，竟
      先後供述不一，由是亦見甲○○之供詞存有瑕疵，其可信性尚屬不足。
五、綜上所述，右揭公訴人所舉證據，尚不足以證明被告與甲○○共同竊取該機車，
    本院復查無其他證據證明被告涉犯該竊盜罪，不能證明被告犯罪，自應諭知無罪
    之判決。
據上論斷，應依刑事訴訟法第三百零一條第一項，判決如主文。
中      華      民      國      九十      年      二      月      九    日
                                        法  官  游  文  科
右正本證明與原本無異。
如不服本判決，應於送達後十日內向本院提出上訴狀（須附繕本），上訴於臺灣高等
法院臺中分院。
                                        書記官
中      華      民      國      九十      年      二      月      九    日


司法院資訊處製作；財團法人民間司法改革基金會備份。
